---
title: "ingresantes 2026"
format: html
editor: visual
---

```{r}
#| message: false
#| warning: false
library(tidyverse)
library(flextable)

```

Importantes antes de importar la base de la encuesta se debe ingluir columna con estudiantes (numerada de 1 hasta el último) y codificar las variables ya está en Respesta26 3.xlsx

```{r}
rm(list = ls())
```

```{r}
library(readxl)
datos <- read_excel("datos/Respuestas.xlsx")
View(datos)
```

Variables

```{r}
names(datos)
```

```{r}
str(datos)

```

```{r}
datos %>%
  filter(DNI %in% DNI[duplicated(DNI)])
```

```{r}
datos_dup <- datos %>%
  filter(DNI %in% DNI[duplicated(DNI)]) %>%
  arrange(DNI)
datos_dup %>% select(estudiante,DNI) %>% filter(DNI==46580447)
```

```{r}
#alumnos duplicados 
datos_dup %>% arrange(DNI)
```

```{r}
#elimino los alumnos duplicados  (elimino la primer respuesta)
datos1 <- datos %>%
  filter(!estudiante %in% c(228, 47, 9,122,20,109,24,240))
```

```{r}
#datos1  tiene los registros NO duplicados 
nrow(datos)
nrow(datos1)
```

## Cargo datos por Carrera dados por Sección alumnos

```{r}
A_LANA<- read_excel("datos/ASPIRANTES LANA 2026_mio.xlsx", 
    sheet = "Hoja1")

```

```{r}
A_IA<- read_excel("datos/ASPIRANTES IA 2026_ mio.xlsx", 
    sheet = "Hoja1")
```

```{r}
A_LANA<- read_excel("datos/ASPIRANTES LANA 2026_mio.xlsx", 
    sheet = "Hoja1")
```

```{r}
A_TUAA<- read_excel("datos/ASPIRANTES TUAA - 2026_mio.xlsx", 
    sheet = "Hoja1")
```

```{r}
paste("Cantidad de aspirantes a IA:",nrow(A_IA))
paste("Cantidad de aspirantes a LANA:",nrow(A_LANA))
paste("Cantidad de aspirantes a TUAA:",nrow(A_TUAA))
paste("Cantidad de aspirantes año 2026:",(nrow(A_IA)+nrow(A_LANA)+nrow(A_TUAA)))
```

### Comparación de bases

```{r}
#| message: false
#| warning: false
library(dplyr)
inner_join(A_LANA, A_IA, by = "DNI")
```

```{r}
inner_join(A_LANA,A_TUAA,by="DNI")
```

Explicación la TUAA es el tramo inicial de la LANA, pero se les pidió que se anoten por separado

La muestra está foramda por respuestas a las encuestas solictadas

########### 

```{r}
#RECODIFICO LAS CARRERAS 

datos1 <- datos1 %>%
  mutate(carrera = case_when(
    carrera == "TUAA - Licenciatura en Administración de Negocios Agropecuarios" ~ "TUAA-LANA",
    
    carrera == "TUAA - Licenciatura en Administración de Negocios Agropecuarios, TGyTA" ~ "TUAA-LANA, TGyTA",
    
    carrera == "Ingeniería Agronómica, TUAA - Licenciatura en Administración de Negocios Agropecuarios" ~ 
      "IA, TUAA-LANA",

    carrera == "Ingeniería Agronómica" ~ 
      "IA",
    TRUE ~ carrera
  ))
```

```{r}

table(datos1$carrera)
tabla_carrerra<-table(datos1$carrera)
```

```{r}
IA_TUAA_LANA<- subset(datos1, grepl("IA, TUAA-LANA", carrera), select = c( DNI))
IA_TUAA_LANA
```

```{r}
IA_TUAA_LANA
```

```{r}
IA_TUAA_LANA$DNI %in% A_IA$DNI
```

48554577 48207829 son de la IA

```{r}

IA_TUAA_LANA$DNI %in% A_LANA$DNI

```

46406346 47179607 son de la LANA

```{r}

IA_TUAA_LANA$DNI %in% A_TUAA$DNI

```

48554577 IA
48207829 IA TUAA
46580447 TUAA
46406346 LANA
47179607 LANA

```{r}
datos1$carrera[datos1$DNI ==47179607	] <- "TUAA-LANA" 
```

```{r}
datos1 %>% filter(DNI %in% c(48554577,48207829,46580447,46406346, 47179607)) %>%   select(carrera)
```

Ahora hay que ver  esos  11 aspirantes que dicen "TUAA-LANA, TGyTA"  

```{r}
TUAALANA_y_TGyTA<-datos1 %>% filter(carrera=="TUAA-LANA, TGyTA") 
nrow(TUAALANA_y_TGyTA)
datos1 %>% filter(carrera=="TUAA-LANA, TGyTA") %>% select(estudiante,DNI)
```
ver cuales de esos 11 estan en LANA

```{r}

library(dplyr)

# En A_TUAA
en_tuaa <- TUAALANA_y_TGyTA %>%
  inner_join(A_TUAA %>% select(DNI), by = "DNI") %>%
  mutate(origen = "A_TUAA")

# En A_LANA
en_lana <- TUAALANA_y_TGyTA %>%
  inner_join(A_LANA %>% select(DNI), by = "DNI") %>%
  mutate(origen = "A_LANA")


coincidencias <- bind_rows(en_tuaa, en_lana)
coincidencias %>% select(estudiante,DNI)
```
```{r}
library(dplyr)

# Unifico los DNI de ambas bases
dni_otras <- bind_rows(
  A_TUAA %>% select(DNI),
  A_LANA %>% select(DNI)
) %>% distinct()

# Busco los que NO están
no_coinciden <- TUAALANA_y_TGyTA %>%
  select(estudiante,DNI) %>%
  anti_join(dni_otras, by = "DNI")
no_coinciden
```

debo eliminar el estudiante 273, ahora  ek df *datos2* tiene la base de datos donde se han arreglado las carreras SIN TGyTA 

```{r}
datos2<-datos1 %>% filter(estudiante!="273")
```

Recodifcio carrera$ TUAA-LANA, TGyTA a  TUAA-LANA
```{r}
library(dplyr)

datos2 <- datos2 %>%
  mutate(carrera = recode(carrera,
                          "TUAA-LANA, TGyTA" = "TUAA-LANA"))
```

```{r}

table(datos2$carrera)

```

los exporto para hacer la caracterización

```{r}
writexl::write_xlsx(datos2,"datos/datos2.xlsx")
```
 Puede ser que que el estudiante 
 
```{r}
eliminado<-datos1 %>% filter(estudiante==273) %>% select(estudiante, DNI, nombre)
paste("el estudiante",eliminado, "fue eliminado de la base pues no tenia la certeza que fuera de TGyTA")
```
 
 