---
title: "ingresantes 2026"
format: html
editor: visual
---

```{r}
library(tidyverse)
library(flextable)

```

Importantes antes de importar la base de la encuesta se debe ingluir columna con estudiantes (numerada de 1 hasta el último) y codificar las variables ya está en Respesta26 3.xlsx

```{r}
rm(list = ls())
```

```{r}
library(readxl)
datos <- read_excel("datos/Respuestas.xlsx")
View(datos)
```

Variables

```{r}
names(datos)
```

```{r}
str(datos)

```

```{r}
datos %>%
  filter(DNI %in% DNI[duplicated(DNI)])
```

```{r}
datos_dup <- datos %>%
  filter(DNI %in% DNI[duplicated(DNI)]) %>%
  arrange(DNI)
datos_dup %>% select(estudiante,DNI) %>% filter(DNI==46580447)
```

```{r}
#alumnos duplicados 
datos_dup %>% arrange(DNI)
```

```{r}
#elimino los alumnos duplicados  (elimino la primer respuesta)
datos1 <- datos %>%
  filter(!estudiante %in% c(228, 47, 9,122,20,109,24,240))
```

```{r}
#datos1  tiene los registros NO duplicados 
nrow(datos)
nrow(datos1)
```

## Cargo datos por Carrera dados por Sección alumnos

```{r}
A_LANA<- read_excel("datos/ASPIRANTES LANA 2026_mio.xlsx", 
    sheet = "Hoja1")

```

```{r}
A_IA<- read_excel("datos/ASPIRANTES IA 2026_ mio.xlsx", 
    sheet = "Hoja1")
```

```{r}
A_LANA<- read_excel("datos/ASPIRANTES LANA 2026_mio.xlsx", 
    sheet = "Hoja1")
```
```{r}
A_TUAA<- read_excel("datos/ASPIRANTES TUAA - 2026_mio.xlsx", 
    sheet = "Hoja1")
```
```{r}
paste("Cantidad de aspirantes a IA:",nrow(A_IA))
paste("Cantidad de aspirantes a LANA:",nrow(A_LANA))
paste("Cantidad de aspirantes a TUAA:",nrow(A_TUAA))
paste("Cantidad de aspirantes año 2026:",(nrow(A_IA)+nrow(A_LANA)+nrow(A_TUAA)))
```

### Comparación de bases 

```{r}
#| message: false
#| warning: false
library(dplyr)
inner_join(A_LANA, A_IA, by = "DNI")
```

```{r}
inner_join(A_LANA,A_TUAA,by="DNI")
```
Explicación la TUAA es el tramo inicial de la LANA, pero se les pidió  que se anoten por separado 






La muestra está foramda por respuestas a las encuestas solictadas

########### 



```{r}
#RECODIFICO LAS CARRERAS 

datos1 <- datos1 %>%
  mutate(carrera = case_when(
    carrera == "TUAA - Licenciatura en Administración de Negocios Agropecuarios" ~ "TUAA-LANA",
    
    carrera == "TUAA - Licenciatura en Administración de Negocios Agropecuarios, TGyTA" ~ "TUAA-LANA, TGyTA",
    
    carrera == "Ingeniería Agronómica, TUAA - Licenciatura en Administración de Negocios Agropecuarios" ~ 
      "IA, TUAA-LANA",

    carrera == "Ingeniería Agronómica" ~ 
      "IA",
    TRUE ~ carrera
  ))
```



```{r}

table(datos1$carrera)
tabla_carrerra<-table(datos1$carrera)
```

```{r}
IA_TUAA_LANA<- subset(datos1, grepl("IA, TUAA-LANA", carrera), select = c( DNI))
IA_TUAA_LANA
```
```{r}
IA_TUAA_LANA
```

```{r}
IA_TUAA_LANA$DNI %in% A_IA$DNI
```
48554577				48207829   son de la IA 

```{r}

IA_TUAA_LANA$DNI %in% A_LANA$DNI

```
46406346				47179607	 son de la LANA


```{r}

IA_TUAA_LANA$DNI %in% A_TUAA$DNI

```

48554577	IA 			
48207829  IA TUAA			
46580447	TUAA			
46406346	 LANA			
47179607   LANA		
	
	
	
```{r}
datos1$carrera[datos1$DNI ==47179607	] <- "LANA" 
```

```{r}
datos1 %>% filter(DNI %in% c(48554577,48207829,46580447,46406346, 47179607)) %>%   select(carrera)
```

Datos 2 tiene la base de datos donde se han arreglado las carreras pero falta la TGyTA
```{r}
datos2<-datos1
```

los exporto para hacer la caracterización 

```{r}
writexl::write_xlsx(datos2,"datos/datos2.xlsx")
```

