---
title: "Caracterización"
format: html
editor: visual
---

```{r}
library(tidyverse)
```

```{r}
rm(list=ls())
```

## Cargo la base datos2

```{r}
library(readxl)
datos2 <- read_excel("datos/datos2.xlsx")

```

```{r}
nrow(datos2)
```

```{r}
# trasformo a factor aquellos atributos que son caracteres
datos2<- datos2 %>%
  mutate(across(where(is.character), as.factor))
```

```{r}
#funciones para acelerar porcentajes
tabla_prop <- function(x){
  round(prop.table(table(x)) * 100,1)
}

```

```{r}
vars_cat <- c("carrera", "genero", "estado_civil", 
               "trabaja", "provincia",
              "pueblos_originarios", 
              "padres_estudios_superiores",
              "adeuda_materias", "OV",
              "hermanos_estud_sup")

lapply(datos2[vars_cat], tabla_prop)
```

```{r}
#Acomodo la varible personas a cargo
library(dplyr)
library(stringr)

datos2 <- datos2 %>%
  mutate(personas_cargo = str_to_lower(personas_cargo),
         personas_cargo_cod = case_when(
           
           # 👉 SI (personas a cargo)
           str_detect(personas_cargo, "si|hijo|hijos|hija|hijas|niño|niños|niña|niñas|padre|padres|madre|madres|1 nene y por nacer una bebé|hermana|1|2") ~ "si",
           
           # 👉 NO
           str_detect(personas_cargo, "^no$|^no\\s|\\sno$|nada|0|solo|no, no tengo") ~ "no",
           
           # 👉 NR (vacíos o NA)
           is.na(personas_cargo) | personas_cargo == "" ~ "NR",
           
           # 👉 lo que no sabés, lo deja como está
           TRUE ~ personas_cargo
         ))
```

```{r}
table(datos2$provincia)
```

```{r}
library(dplyr)
library(stringr)
library(stringi)

datos2<- datos2 %>%
  mutate(
    # opcional: solo saco acentos (muy recomendable)
    PROVINCIA_clean = stri_trans_general(provincia, "Latin-ASCII"),
    
    PROVINCIA_cod = case_when(
      
      # 👉 Buenos Aires (incluye CABA)
      str_detect(PROVINCIA_clean, regex("buenos aires|ciudad autonoma", ignore_case = TRUE)) ~ "Buenos Aires",
      
      # 👉 La Pampa (aunque venga combinada)
      str_detect(PROVINCIA_clean, regex("la pampa", ignore_case = TRUE)) ~ "La Pampa",
      
      # 👉 resto
      TRUE ~ "Otras"
    )
  )

datos2$PROVINCIA_clean<-NULL
```



```{r}
t(table(datos2$carrera))
```
para no tener problema voy a pasar los de  a IA


```{r}
library(dplyr)

datos2 <- datos2 %>%
  mutate(carrera = recode(carrera,
                          "IA, TUAA-LANA" = "IA"))
```

```{r}
genero<-table (datos2$carrera,datos2$genero)
chi_genero<-chisq.test(genero)
chi_genero$p.valuechi_genero$residuals
100*prop.table(genero)
```
### CONCLUSION GENERO 


Se encontró una asociación estadísticamente significativa entre la carrera y el género (χ², p < 0.001).
El análisis de los residuos estandarizados mostró que la carrera de Ingeniería Agronómica presenta una sobrerrepresentación de estudiantes masculinos y una subrepresentación de femeninos respecto a lo esperado.
En cambio, la carrera TUAA-LANA presenta una leve tendencia opuesta, aunque sin diferencias estadísticamente significativas.
La carrera TGyTA no evidenció desviaciones relevantes.

## Edad

#### Recategorizo la edad 

```{r recategorizo edad, echo=TRUE, message=FALSE, warning=FALSE}
datos2 <- datos2%>%
  mutate(
    edad_rec = case_when(
      edad %in% c("17", "18","19") ~ "menos de 20",
      edad %in% c("20", "21","22","23","24") ~ "20-24",
      edad %in% c("25", "26","27","28","29") ~ "25-29",
      edad %in% c("30", "31","32","33","34") ~ "30-34",
      edad %in% c("35", "36","37","38","39") ~ "35-39",
      edad %in% c("40", "41","42","43","44") ~ "40-44",
        TRUE ~ "45 o más"
    )
  )
```

```{r}
edad_ing_26 <- datos2 %>%
  group_by(carrera,edad_rec ) %>%
  summarise(cantidad = n()) %>%
  mutate(porcentaje = round((cantidad / sum(cantidad)) * 100))

edad_ing_26
```

## Origen provincia

```{r}
table(datos2$provincia)
```
```{r}
library(dplyr)

datos2 <- datos2 %>% 
  mutate(provincia2 = case_when(
    provincia == "Formosa, La Pampa" ~ "Formosa",
    provincia == "Jujuy, La Pampa" ~ "Jujuy",
    provincia == "Ciudad Autónoma de Buenos Aires" ~ "Buenos Aires",
    provincia == "Buenos Aires, La Pampa" ~ "Buenos Aires",
    TRUE ~ provincia
  ))
```
```{r}
table(datos2$provincia2)
```


```{r}
library(dplyr)

datos2 <- datos2 %>% 
  mutate(provincia_rec = case_when(
    
    provincia2 == "Buenos Aires" ~ "Buenos Aires",
    provincia2 == "La Pampa" ~ "La Pampa",
    
    #provincia2 %in% c("Córdoba", "Neuquén", "Río Negro", 
     #                 "San Luis", "Mendoza") ~ "Otras limítrofes",
    
    TRUE ~ "Otras"
  ))
```
```{r}
procedencia<-table (datos2$carrera,datos2$provincia_rec)
procedencia
chi_procedencia<-chisq.test(procedencia)
paste ("valores esperados")
chi_procedencia$expected
paste( "valor p")
chi_procedencia$p.value
paste("residuos")
chi_procedencia$residuals
paste("porcentaje")
round(100*prop.table(procedencia,1),1)
```

## estado civil

```{r}
estado_civil<-table (datos2$carrera,datos2$estado_civil)
estado_civil
chi_estado_civil<-chisq.test(estado_civil)
paste ("valores esperados")
chi_estado_civil$expected
paste( "valor p")
chi_estado_civil$p.value
paste("residuos")
chi_estado_civil$residuals
paste("porcentaje")
round(100*prop.table(estado_civil,1),1)
```

```{r}
library(dplyr)
library(tidyr)
library(ggplot2)

t_estado_civil <- data.frame(
  carrera = c("IA", "TGyTA", "TUAA-LANA"),
  `Casada/o- en pareja` = c(6.9, 17.9, 21.5),
  `Separada/o-divorciada/o` = c(0.8, 2.6, 2.0),
  `Soltera/o` = c(92.3, 79.5, 76.5)
)

t_estado_civil_long <- t_estado_civil %>%
  pivot_longer(-carrera, 
               names_to = "estado_civil", 
               values_to = "porcentaje")
ggplot(t_estado_civil_long, aes(x = carrera, y = porcentaje, fill = estado_civil)) +
  geom_bar(stat = "identity") +
  labs(
    title = "Estado civil según carrera",
    x = "Carrera",
    y = "Porcentaje",
    fill = "Estado civil"
  ) +
  theme_minimal()

```

## Situación laboral


## horario de trabajo
## Personas a cargo
## Otra carrera
## Primera opcipon si 
## OV
## padres estudios superiores
## hermanos estudios superiores


